【裁判字號】    89,訴,102
【裁判日期】    890614
【裁判案由】    妨害自由
【裁判全文】
台灣苗栗地方法院刑事判決                          八十九年度訴字第一二號
    公  訴  人  臺灣苗栗地方法院檢察署檢察官
    被      告  己○○
                甲○○
                戊○○
                丁○○
                乙○○
右列被告因妨害自由案件，經檢察官提起公訴（八十八年度偵字第三六００號），本
院判決如左：
    主  文
己○○以非法方法，剝奪人之行動自由，累犯，處拘役伍拾日。
甲○○、戊○○、丁○○幫助以非法方法，剝奪人之行動自由，累犯，各處罰金參仟
元，如易服勞役，均以參佰元折算壹日。
乙○○幫助以非法方法，剝奪人之行動自由，處罰金貳仟元，如易服勞役，以參佰元
折算壹日。
    事  實
己○○曾於民國八十七年間，因侵占案件經台灣高等法院台南分院判處有期徒刑六月
確定，於八十八年一月十九日執行完畢；甲○○於八十一年十二月十七日，因妨害自
由案件，經台灣高等法院判處有期徒刑一年確定，於八十四年三月九日縮刑執行完畢
；戊○○因殺人案件，經法院判處有期徒刑八年八月十五日確定，於八十五年一月二
十日執行完畢；丁○○則於八十五年間，因違反槍砲彈藥刀械管制條例案件，經法院
判處有期徒刑一年二月確定，於八十七年十月十日執行完畢。均猶不知悔改，因己○○之姑丈沈義海與庚○○之友人吳兆琳間，有債務糾紛，於八十八年七月八日下午五
時許，庚○○因案至臺灣板橋地方法院檢察署開庭後，己○○即基於妨害自由之犯意
，向庚○○恫稱「若找不到吳兆琳，你也別想回家」等語，致庚○○心生畏懼，並脅
迫劉福壹前往台北縣五股鄉○○路五一八號之一甲○○居處，剝奪庚○○之行動自由
，逼問吳兆琳之去向。而甲○○、戊○○、丁○○、乙○○及丙○○（嗣到案後另行
審結）等人則以幫助之意思，在場輪流看守庚○○。至同月九日清晨，己○○即脅迫
庚○○帶同其與甲○○、戊○○、丁○○、乙○○及丙○○等人，分乘兩輛車，至苗
栗縣苑裡鎮苑坑里五鄰四十七之三號吳兆琳住處，並於同日上午八時四十分許抵達該
處，己○○即毆打吳兆琳（未成傷並未提出告訴），替沈義海向吳兆琳逼債。嗣經吳
兆琳報警當場查獲己○○、甲○○、戊○○、丁○○、乙○○及丙○○等人。案經庚○○訴由苗栗縣警察局通霄分局報請台灣苗栗地方法院檢察署檢察官偵查起訴。
    理  由
一、訊據被告己○○、甲○○、戊○○、丁○○及乙○○，均矢口否認有右揭犯行，
    被告己○○辯稱：是庚○○自動要和伊至台北縣五股鄉○○路五一八號之一甲○○居處去解決債務，伊在台灣板橋地方法院檢察署前，如伊有恐嚇、脅迫告訴人
    ，則何以告訴人不當場呼救，又伊和告訴人在甲○○居處時，是在一起喝酒，之
    後庚○○自行同意帶伊去找吳兆琳云云。被告甲○○、戊○○、丁○○及乙○○
    則均辯稱：伊未參與犯行，伊雖有前往吳兆琳之住處，但均未進入吳兆琳的房子
    。而被告甲○○、戊○○、丁○○係於八十八年七月九日凌晨五時許跳舞回來，
    因丁○○提議要去彰化，甲○○說要換衣服，才回到甲○○前揭居處，適己○○
    要去苑裡，跟甲○○借車，方才一同前往云云。
二、經查：右揭事實，業據告訴人庚○○在警訊中指訴綦詳，核與證人吳兆琳於警訊
    時證述之情節相符，另被告己○○、甲○○、戊○○、丁○○及乙○○均不否認
    告訴人留在台北縣五股鄉○○路五一八號之一甲○○居處時，其等有在現場，並
    隨同告訴人至苑裡吳兆琳住處。而告訴人畏懼被告己○○向其詢問吳兆琳去處，
    避之唯恐不及，衡情應無自行配合，徹夜等待，並遠自台北帶被告己○○、甲○○、戊○○、丁○○及乙○○等人南下而開庭後漏液未歸卻未告訴其家人下落之
    理。另被告甲○○、戊○○、丁○○及乙○○等人，若無幫助被告己○○之意，
    何勞遠道南下，並同至吳兆琳住處，在旁助勢之理，足見被告己○○、甲○○、
    戊○○、丁○○及乙○○確有脅迫告訴人之事，其等上開所辯無非係事後卸責飾
    詞，均無可採，是被告己○○、甲○○、戊○○、丁○○及乙○○之犯行均洵堪
    認定。
三、核被告己○○所為，係犯刑法第三百零五條之恐嚇危害安全罪及第三百零二條第
    一項之以非法方法剝奪人之行動自由罪。被告甲○○、戊○○、丁○○及乙○○
    所為，均係犯刑法第三百零五條、第三十條第一項之幫助恐嚇危害安全罪，及刑
    法第三百零二條第一項、第三十條第一項之幫助以非法方法剝奪人之行動自由罪
    。被告被告己○○所犯上開二罪間，有方法結果之牽連關係，為牽連犯，應從一
    重之刑法第三百零二條第一項之非法方法剝奪人之行動自由罪處斷。被告甲○○
    、戊○○、丁○○及乙○○其所犯上開二罪間，有方法結果之牽連關係，為牽連
    犯，應從一重之刑法第三百零二條第一項、第三十條第一項之幫助以非法方法剝
    奪人之行動自由罪處斷。被告甲○○、戊○○、丁○○及乙○○，係幫助他人犯
    罪，均應依刑法第三十條第二項之規定減輕其刑。末查被告己○○曾於八十七年
    間，因侵占案件經台灣高等法院台南分院判處有期徒刑六月確定，於八十八年一
    月十九日執行完畢；被告甲○○於八十一年十二月十七日，因妨害自由案件，經
    台灣高等法院判處有期徒刑一年確定，於八十四年三月九日縮刑執行完畢；被告
    戊○○因殺人案件，經法院判處有期徒刑八年八月十五日確定，於八十五年一月
    二十日執行完畢；丁○○則於八十五年間，因違反槍砲彈藥刀械管制條例案件，
    經法院判處有期徒刑一年二月確定，於八十七年十月十日執行完畢，有台灣高等
    法院被告全國前案紀錄表及台灣苗栗地方法院檢察署刑案資料查註紀錄表可按，
    其等於有期徒刑執行完畢後五年內再犯本件有期徒刑以上之罪，均為累犯，均依
    刑法第四十七條規定加重其刑。爰審酌被告被告己○○、甲○○、戊○○、丁○○及乙○○之素行、犯罪之動機、目的、手段，所生之危害及犯後態度等一切情
    狀，分別量處如主文所示之刑，並諭知被告甲○○、戊○○、丁○○及乙○○易
    服勞役之折算標準，以資懲儆。
四、本案事證已臻明確，被告己○○、甲○○、戊○○、丁○○及乙○○聲請再行傳
    訊告訴人及證人吳兆琳，已無必要，附此敘明。
五、公訴意旨另以：被告己○○、甲○○、戊○○、丁○○及乙○○於前揭甲○○居
    處，為逼問吳兆琳之去向，乃毆打告訴人庚○○，致庚○○身體受有頭部鈍傷併
    後枕部疼痛、右上肢鈍挫傷、左上肢鈍挫傷及右膝鈍挫傷等傷害，因認被告己○○、甲○○、戊○○、丁○○及乙○○涉有刑法第二百七十七條之傷害罪嫌云云
    。然此部分，依刑法第二百八十七條前段規定係屬告訴乃論之罪，而告訴人僅就
    被告己○○、甲○○、戊○○、丁○○及乙○○妨害自由部分提起告訴，並未就
    傷害部分提起告訴，本應就此部分為不受理之諭知，惟公訴人認此部分之犯行，
    與前揭論已起訴成罪部分有方法結果之牽連犯關係，屬裁判上一罪，爰不另為無
    罪之諭知。
六、被告丙○○俟到案後另行審結。
據上論斷，應依刑事訴訟法第二百九十九條第一項前段，刑法第三十條、第三百零五
條、第三百零二條第一項、第五十五條、第四十七條、第四十二條第二項，罰金罰鍰
提高標準條例第一條前段、第二條，判決如主文。
本案經檢察官蔡宗熙到庭執行職務。
中      華      民      國      八十九      年      六      月    十四  日
                                      台灣苗栗地方法院刑事庭
                                          法  官   巫   政   松
右正本證明與原本無異。
如不服本判決，應於判決送達後十日內，向本院提出上訴狀。
                                       書記官  陳    爵    星
中      華     民        國       八十九    年     六      月    十四   日
附錄法條：
刑法第二百七十七條第一項：傷害人之身體或健康者，處三年以下有期徒刑、拘役或一
千元以下罰金。
刑法第三百零五條：以加害生命、身體、自由、名譽、財產之事，恐嚇他人致生危害於
安全者，處二年以下有期徒刑、拘役或三百元以下罰金。
刑法第三百零二條第一項：私行拘禁或以其他非法方法，剝奪人之行動自由者，處五年
以下有期徒刑、拘役或三百元以下罰金。


司法院資訊處製作；財團法人民間司法改革基金會備份。
